臺灣高雄地方法院刑事判決　　　　　　　　　　　　　九十三年度交訴字第四九號
　　公　訴　人　臺灣高雄地方法院檢察署檢察官
　　被　　　告　丁○○
　　選任辯護人　王叡齡律師
　　　　　　　　陳建誌律師
右列被告因公共危險等案件，經檢察官提起公訴（九十三年度偵字第四六四四號），
本院判決如左：
    主  文
丁○○服用酒類，不能安全駕駛動力交通工具而駕駛，處有期徒刑參月；又因過失致
人於死，處有期徒刑捌月；又駕駛動力交通工具，肇事致人於死而逃逸，處有期徒壹
年；應執行有期徒刑壹年拾月。緩刑伍年。
    事  實
一、丁○○考領有普通自用小客車駕駛執照，於民國九十三年二月二十八日二十三時
    三十分許，在高雄市三民區○○○路八九三號飲用酒類後，已達到不能安全駕駛
    動力交通工具之程度，本應注意飲用酒類後其吐氣所含酒精濃度超過每公升０‧
    二五毫克或血液中酒精濃度超過百分之０‧０五以上者，不得駕車，以免影響公
    眾安全，竟仍貿然駕駛其所有車牌號碼ＴＩ─七００六號紅色自用小客車自上址
    出發返家，嗣於同年月二十九日零時十分許，沿高雄市小港區○○○路西向東方
    向行駛至民益路口時，原應注意汽車行駛至交岔路口時，應遵守燈光號誌之指示
    ，而當時其行駛之中山四路上號誌為紅燈，表示禁止通行，車輛不得超越停止線
    或進入路口，且依當時情形其智識、能力又無不能注意之情事，詎因酒後注意力
    、反應力、控制力、平衡感、穩定性、協調性、感知能力、守法意識均降低，竟
    疏未注意該路口設置之燈光號誌為紅燈，仍貿然闖越紅燈號誌向前行駛，適有行
    人蔡明峰沿高雄市○○區○○路由北向南方向遇綠燈正擬橫越中山四路而行經該
    處之際，致遭酒後駕車並闖越紅燈之丁○○所駕駛之上開自小客車左側車頭撞擊
    後，彈起再撞擊該自小客車引擎蓋而倒地，致受有顱內出血之傷勢，嗣雖經目擊
    者乙○○請民眾報警處理，並請救護車將蔡明峰送往小港區安泰醫院急救，仍因
    顱內出血，於同日二時三十分許到醫院前即不治死亡。詎丁○○肇事後，非但未
    下車察看蔡明峰之傷勢，且亦未報警求援，即基於肇事逃逸之犯意，駕駛前開車
    輛往沿海一路方向逃逸，而丁○○返家後又搭乘計程車返回肇事現場，為警當場
    查獲，並測得其呼氣酒精濃度高達每公升０‧五五毫克，因而發覺上情。
二、案經蔡明峰之父戊○○告訴暨高雄市政府警察局小港分局移送臺灣高雄地方法院
    檢察署檢察官偵查起訴。
    理  由
一、訊據被告丁○○對於右揭時、地飲用酒類後，駕駛其所有車牌號碼ＴＩ─七００
    六號紅色自用小客車，於行經上開路口時，闖越紅燈而不慎撞及被害人蔡明峰，
    致被害人蔡明峰因顱內出血不治死亡等情，於本院審理時坦承不諱，惟矢口否認
    有何肇事逃逸之犯行，辯稱：伊當時並不知有撞到人云云。被告之辯護人則辯以
    ：被告行經事故地點時，未曾發覺有發生車禍及撞擊被害人，被告係駕車返家後
    ，發現車輛引擎蓋上有撞擊之痕跡，而協同其配偶搭乘計程車沿路尋找，至事故
    地點時，發現員警在場處理交通事故，經被告前往詢問後，始發現肇事，被告事
    前並不知曾撞及被害人，並無肇事逃逸之故意，且證人乙○○亦證述被告撞擊被
    害人後係以原本速度離開，足見被告確實未加速逃逸，果被告欲肇事逃逸，大可
    無須返回現場云云。惟查：
  (一)公共危險及過失致死部分：
  1.右揭事實，業據被告於本院審理時坦承不諱，核與告訴人即被害人蔡明峰之父戊○○之指訴之情節相符，並據證人即目擊車輛撞擊之乙○○於警、偵訊及本院供
    證明確，復有高雄市政府警察局小港分局交通大隊道路交通事故現場圖、交通事
    故談話紀錄表各一紙、現場照片十幀、安泰醫院診斷證明書、呼氣酒精濃度檢測
    單及刑法第一百八十五條之三案件測試觀察紀錄表各一紙附卷可稽。又被害人蔡
    明峰確因本件車禍致受有顱內出血傷害導致死亡，業經臺灣高雄地方法院檢察署
    檢察官督同法醫師相驗屬實，製有相驗屍體證明書、鑑定驗斷書及勘驗筆錄各乙
    份在卷足憑。
  2.按飲用酒類後其吐氣所含酒精濃度超過每公升０‧二五毫克或血液中酒精濃度超
    過百分之０‧０五以上者，不得駕車；又汽車行駛至交岔路口時，應遵守燈光號
    誌之指示，而車輛面對圓形紅燈之號誌，表示禁止通行，不得超越停止線或進入
    路口，道路交通安全規則第一百十四條第二款、第一百零二條第一款及道路交通
    標誌標線號誌設置規則第二百零六條第五項第一款規定分別定有明文，被告既領
    有駕駛執照，對上開規定，自應知之甚詳，並為被告應注意之事項，而依當時狀
    況其智識、能力並無不能注意之情事，詎竟疏未注意該路口設置之燈光號誌為紅
    燈，仍貿然闖越紅燈號誌向前行駛，致撞擊沿高雄市○○區○○路由北向南方向
    遇綠燈正擬橫越中山四路而行經該處之被害人蔡明峰而肇事，其就本件車禍事故
    之發生確有過失，灼然甚明。再被害人蔡明峰確因本件車禍事故而死亡，已如前
    述，被告之過失行為與被害人蔡明峰之死亡結果間顯有相當之因果關係。
  3.再按刑法第一百八十五條之三所謂「不能安全駕駛」，係抽象危險犯，並不以發
    生具體危險為其必要，對於呼氣酒精濃度已達每公升０．五五ｍｇ（０．五五ｍ
    ｇ＼Ｌ）以上，肇事率為一般正常人之十倍，認為已達不能安全駕車之標準，此
    業經法務部八十八年五月十八日以法八八檢字第００一六六九號函告週知，應為
    絕對不能安全駕駛動力交通工具；而就醫學文獻所知，酒精對人體造成之影響，
    於呼氣時酒精濃度達每公升０‧二五ｍｇ（約合體內血液中酒精濃度五０ｍｇ＼
    Ｌ或百分之零點零五）即會輕度中毒，造成輕度協調功能降低，呼氣酒精濃度達
    每公升０‧五ｍｇ時（約合體內血液中酒精濃度一００ｍｇ＼Ｌ或百分之零點一
    ）屬輕度至中度中毒症狀，出現反應較慢、感覺減低、影響駕駛之狀況，又飲酒
    後一小時許，其體內血液酒精濃度可達最高，飲酒一小時後其體內之酒精濃度隨
    即消減，此亦分別有行政院國軍退除役官兵輔導委員會臺北榮民總醫院八十八年
    八月五日（八八）北總內字第二六八六八號函、八十八年十月二十六日（八八）
    院賓文廉字第一三四０七號函附臺北醫學院附設醫院精神科主任蔡尚穎「酒精對
    人體生理與行為之影響」一文可據。本件被告於九十三年二月二十八日二十三時
    三十分許飲用酒類後，仍駕駛其所有車牌號碼ＴＩ─七００六號紅色自用小客車
    ，嗣於九十三年二月二十九日零時十分許，沿高雄市小港區○○○路西向東方向
    行駛至民益路口時，依當時情形其智識、能力並無不能注意之情事，竟疏未注意
    該路口設置之燈光號誌為紅燈，仍貿然闖越紅燈號誌向前行駛，致撞及沿高雄市
    小港區○○路由北向南方向遇綠燈正擬橫越中山四路而行經該處之被害人蔡明峰
    ，被害人蔡明峰因而受有顱內出血之傷勢，並於同日二時三十分許不治死亡，前
    均論及，被告斯時之呼氣酒精濃度經檢測高達０．五五亳克＼公升，達輕度至中
    度中毒、感覺降低、影響駕駛，顯已造成注意力、反應力、控制力、平衡感、穩
    定性、協調性、感知能力、守法意識均降低之情形，應認已達不能安全駕駛動力
    交通工具之程度。
  4.縱上所述，本件事證明確，被告公共危險及過失致死犯行，堪以認定。
  (二)肇事逃逸部分：
    被告於九十三年二月二十九日零時十分許，行駛至本件事故地點撞及被害人蔡明
    峰而肇事後，並未下車察看，亦未報警求援，即駕車駛離等情，業據目擊證人乙○○於警詢、偵查中及本院審理時證述明確。又本件被害人蔡明峰年約十一歲（
    八十一年九月十六日生），身高一百五十四公分、體型微胖，有臺灣高雄地方法
    院檢察署相驗卷附鑑驗書之記載足憑，則被害人蔡明峰之身形既非瘦小，被告自
    當輕而易見，且被告所駕駛之上開車輛撞及被害人蔡明峰後，其車輛左前方及引
    擎蓋上有明顯刮擦痕，引擎蓋凹陷，此有卷附之現場照片可稽，參以證人即高雄
    市政府警察局小港分局小港派出所員警丙○○亦於本院審理時證稱：被告告知其
    駕車經過現場時，有一個小孩在其車子擋風玻璃前對其微笑等語，足認被告當時
    駕車撞及被害人蔡明峰後，被害人蔡明峰彈起再撞擊其所駕駛之自小客車之引擎
    蓋，造成其汽車引擎蓋凹陷，而被告對此過程並親眼目睹，否則，其如何會在其
    所駕車輛之擋風玻璃前看見一個小孩子（即被害人蔡明峰）？再者，被告所駕駛
    之上開車輛撞及被害人蔡明峰後，除前述其車輛左前方及引擎蓋上有明顯刮擦痕
    ，引擎蓋凹陷外，被害人蔡明峰所穿著之拖鞋則飛落於距離事故點約十三點六公
    尺處，且於距離事故地點二十九點四公尺、三十一點一公尺及三十二點八公尺處
    之另一車道上，均見被害人蔡明峰之血跡，亦有道路交通事故現場圖及現場照片
    在卷可按，足見當時碰撞力道甚鉅，被告益無不知肇事之理。詎被告於駕駛動力
    交通工具肇事以及肇事致人於死後，非但未下車察看，且亦未報警求援，隨旋駕
    車離去，其駕駛動力交通工具肇事致人於死而逃逸，堪足認定。被告上開所辯，
    顯屬事後卸責之詞，不足採信。
  (三)綜上，本件事證明確，被告犯行洵堪認定，應予依法論科。
二、核被告所為，係分別犯刑法第一百八十五條之三服用酒類不能安全駕駛動力交通
    工具而駕駛罪、第二百七十六條第一項因過失致人於死罪、及第一百八十五條之
    四駕駛動力交通工具肇事致人於死而逃逸罪。被告所犯刑法第一百八十五條之三
    服用酒類不能安全駕駛動力交通工具而駕駛罪、第二百七十六條第一項過失致人
    於死罪及第一百八十五條之四駕駛動力交通工具肇事致人於死而逃逸罪三罪，犯
    意各別、行為互殊，應予分論併罰。又被告於服用酒類後，已達不能安全駕駛動
    力交通工具之程度而駕駛，因而肇事致被害人蔡明峰死亡，前已敘及，就其所犯
    過失致人於死罪部分，應依道路交通管理處罰條例第八十六條第一項規定，加重
    其刑。爰審酌被告服用酒類達呼氣酒精濃度高達０‧五五毫克＼公升，注意力、
    反應力、控制力、平衡感、穩定性、協調性、感知能力、守法意識均降低，已達
    不能安全駕駛動力交通工具之程度，猶執意駕駛動力交通工具自用小客車，漠視
    往來人、車安危，且疏未遵守道路交通安全規則，終至肇事致被害人蔡明峰死亡
    ，造成無可挽救之遺憾，並使被害人蔡明峰之家屬痛失至親，犯罪所生危害甚重
    ，肇事後復未協助救護、旋即逃逸，罔顧他人生命、身體、健康，惡性非輕，惟
    念其犯後坦承部分犯行，非無悔意，且業與告訴人即被害人蔡明峰之父戊○○達
    成和解，賠償新台幣四百八十五萬元，此有和解書影本一份在卷可稽等一切情狀
    ，分別量處如主文所示之刑，並定其應執行刑。又被告前未曾受有期徒刑以上刑
    之宣告，有刑案資料查註紀錄表及台灣高等法院被告全國前案紀錄表在卷可按，
    渠因一時失慮，偶罹刑典，經此偵審程序及刑之宣告後，應知警惕，信無再犯之
    虞，本院認前開所宣告之刑，以暫不執行為適當，併宣告緩刑五年，以啟自新。
據上論斷，應依刑事訴訟法第二百九十九條第一項前段，道路交通管理處罰條例第八
十六條第一項、刑法第一百八十五條之三、第二百七十六條第一項、第一百八十五條
之四、第五十一條第五款、第七十四條第一款，判決如主文。
本案經檢察官甲○○到庭執行職務。
中      華      民      國      九十三      年    十    月    二十七    日
                                  臺灣高雄地方法院刑事第十二庭
                                      審判長法  官  張維君
                                            法  官  伍逸康
                                            法  官  劉惠娟
右正本證明與原本無異。
如不服本判決，應於判決送達後十日內，向本院提出上訴狀。
                                            書記官  陳素徵
中      華      民      國      九十三      年    十    月    二十七    日
道路交通管理處罰條例第八十六條
汽車駕駛人，無駕駛執照駕車、酒醉駕車、吸食毒品或迷幻藥駕車、行駛
人行道或行經行人穿越道不依規定讓行人優先通行，因而致人受傷或死亡
，依法應負刑事責任者，加重其刑至二分之一。
汽車駕駛人，在快車道依規定駕車行駛，因行人或慢車不依規定，擅自進
入快車道，而致人受傷或死亡，依法應負刑事責任者，減輕其刑。
中華民國刑法第一百八十五條之三
服用毒品、麻醉藥品、酒類或其他相類之物，不能安全駕駛動力交通工具
而駕駛者，處一年以下有期徒刑、拘役或三萬元以下罰金。
